【裁判字號】    97,易,949
【裁判日期】    971231
【裁判案由】    詐欺
【裁判全文】
臺灣桃園地方法院刑事判決               97年度易字第949號
公  訴  人  臺灣桃園地方法院檢察署檢察官
被      告  丙○○原名劉杜鈺.
                      2
上列被告因詐欺案件，經檢察官提起公訴（96年度調偵字第603
號），本院判決如下︰
    主  文
丙○○意圖為自己不法之所有，以詐術使人將本人之物交付，累
犯，處有期徒刑捌月，減為有期徒刑肆月，如易科罰金以新台幣
壹仟元折算壹日。
    事  實
一、丙○○（所涉恐嚇罪嫌，另經檢察官為不起訴處分）前科累
    累，素行不良，曾於民國69年間因犯竊盜罪，經臺灣臺北地
    方法院判處有期徒刑5 月確定，又於70年間因犯贓物罪，經
    臺灣板橋地方法院判處有期徒刑6 月確定，再於72年間因犯
    竊盜罪，經本院判處有期徒刑1 年確定，又於77年間因犯竊
    盜罪，經本院判處有期徒刑8 月確定，再於同年間因違反懲
    治盜匪條例，經本院判處有期徒刑7 年6 月、褫奪公權5 年
    ，經台灣高等法院駁回上訴而確定，又於84年間因犯詐欺罪
    ，經本院判處有期徒刑4 月確定，再於91年間因犯幫助詐欺
    等罪，經本院簡易庭判處有期徒刑3 月確定，上開各罪刑均
    經執行完畢；又於94年間因犯竊盜罪，經本院簡易庭於94年
    5 月27日判處有期徒刑5 月確定，甫於95年2 月21日易科罰
    金執行完畢。詎其仍不知收歛，復意圖為自己不法之所有，
    於95年10月某日，在桃園縣龍潭鄉某處，佯向乙○○表示有
    挖土機1 輛可供出售，並提供該挖土機照片1 張，乙○○不
    疑有他，允諾收購，雙方並約定價金為新臺幣（下同）62萬
    元，待價金付訖後，即將車輛交付，乙○○隨即於95年10月
    17日，在甲○○經營之位在桃園縣楊梅鎮○○路○ 段233 巷
    25號之工廠內交付16萬現金，丙○○則於翌日，簽立同意書
    並交付同額本票1 紙；復於同年11月9 日，在桃園縣楊梅鎮
    ○○ ○道路旁某檳榔攤內，由乙○○交付1 萬元現金及其所
    有第一商業銀行西壢分行，票據號碼0000000 號，面額15萬
    元之支票1 紙予丙○○，丙○○則再簽發面額15萬元本票1
    紙供擔保；再於同年12月7 日，在上揭檳榔攤內，由乙○○
    交付尾款30萬元，丙○○並允諾之日即同年12月8 日即會交
    付挖土機予乙○○。詎丙○○收訖價金後，竟遲未交付上揭
    挖土機，經乙○○多次催討未果，始悉受騙。
二、案經乙○○訴由桃園縣政府警察局平鎮分局報告臺灣桃園地
    方法院檢察署檢察官偵查起訴。
    理  由
一、訊據被告丙○○固自承因挖土機之買賣而曾收受告訴人乙○○上開共62萬元，然矢口否認有何詐欺犯行，辯稱：伊朋友
    「阿偉」是本件挖土機之所有人及出賣人，伊僅擔任「阿偉
    」及告訴人該項挖土機買賣之中間人，「阿偉」說要出賣之
    挖土機是「阿偉」朋友的，伊向告訴人收錢後先交給「阿偉
    」，請「阿偉」轉給其朋友，可是挖土機最後並沒有交到告
    訴人手上，伊後來去查，好像挖土機是偷來的，「阿偉」並
    說該挖土機已被人偷走，所以沒有辦法交付，「阿偉」現在
    人在大陸，伊亦無法聯絡「阿偉」云云。惟查：(一)、按被告
    以外之人於審判外之言詞或書面陳述，除法律有規定者外，
    不得作為證據。又被告以外之人於審判外之陳述，雖不符前
    4 條之規定，而經當事人於審判程序同意作為證據，法院審
    酌該言詞陳述或書面陳述作成時之情況，認為適當者，亦得
    為證據。當事人、代理人或辯護人於法院調查證據時，知有
    第159 條第1 項不得為證據之情形，而未於言詞辯論終結前
    聲明異議者，視為有前項同意，刑事訴訟法159 條第1 項、
    第159 條之5 分別定有明文。查證人即告訴人乙○○於警詢
    、檢察事務官訊問時所為之陳述，固係審判外之陳述而屬傳
    聞證據，惟被告就上開審判外之陳述，於本院審理中，知有
    該項證據，未曾於言詞辯論終結前聲明異議，而本院審酌該
    證人陳述作成時之情況，並無違法取證及證明力過低之瑕疵
    ，亦認以之作為證據為適當，依前揭規定說明，自有證據能
    力。(二)、證人甲○○於本院審理時證稱「（問：丙○○有沒
    有向你提過他要買挖土機的事嗎？）當天李偉文、葉清浪（
    即乙○○）、劉金水（即被告）他們在談挖土機的事，我泡
    茶請他們喝，我有稍微聽他們在談，他們談到買賣挖土機的
    事，我只知道葉清浪要買便宜的挖土機，接著李偉文就說找
    水哥（劉金水）有，可是挖土機是要去偷來才有這麼的便宜
    ，葉清浪說好，當天葉清浪就付給劉金水現金16萬元的訂金
    ，後來劉金水就拿了5 萬9 千元給李偉文，他們談完了之後
    ，葉清浪先離開，就結束這次的談話。」、「（問：當時葉
    清浪是要向誰買？）…乙○○要劉金水幫他看看外面有沒有
    賊仔貨，他是要向劉金水買。」、「（問：當天談的內容中
    ，乙○○知不知道丙○○自己根本沒有挖土機，所以要去找
    賊仔貨才有挖土機？）當天是李偉文向乙○○說『要買挖土
    機，水哥那邊有』，丙○○當時說他要去找朋友比較便宜，
    他說可以找得到挖土機，李偉文說絕對沒有問題。」、「（
    問：你有看到丙○○拿出一張挖土機的照片出來？）上開我
    所說他們來我那邊泡茶談買賣挖土機之後，我就去高雄去了
    兩年，我96年8 月份從高雄回來後，有看到丙○○拿一張挖
    土機的照片給我看，他說本來要交給乙○○的挖土機就是那
    一部，他請他的朋友將這部挖土機停在路邊，後來這部挖土
    機被偷走了。」、「（問；你知道後來劉金水所拿的相片，
    相片上的挖土機是誰去偷來的？）96年8 月份劉金水拿挖土
    機相片給我看，他說挖土機停在路邊被人家偷走，他說那部
    挖土機是他兩個小弟去幫他偷回來的，我沒有聽到劉金水他
    挖土機被人家偷走去報案的事。」等語。由此可知，告訴人
    即使有可能知道被告欲出賣之挖土機之來源有問題，甚至為
    贓物，然告訴買受該挖土機之相對人即出賣人即為被告，而
    非被告所辯之其僅為中間人或介紹人而已，況依證人甲○○
    上開證言，告訴人於95年10月17日，在甲○○經營之位在桃
    園縣楊梅鎮○○路○ 段233 巷25號之工廠內交付16萬現金予
    被告當作定金時，被告明確向告訴人稱被告可以向朋友找得
    到比較便宜的挖土機，而介紹人李偉文亦當場表示「絕對沒
    有問題」，益證本件出賣人即為被告，至於貨源尚要向被告
    友人調取或循其他途徑取得，並不影響被告為出賣人之屬性
    與定位，是告訴人於警詢、檢察事務官詢問時一再表示其是
    要向被告買本件挖土機，核與事實相符，至被告辯稱其僅為
    中間人或介紹人云云，無非係卸責之詞。(三)、被告於上開場
    合，既分別與介紹人李偉文當場表示貨源沒有問題，則自應
    盡善良管理人之義務以履行本件買賣之交貨義務，被告竟乃
    辯稱「阿偉」要賣的挖土機是偷來的，「阿偉」向伊說該挖
    土機已被人偷走，所以沒有辦法交付云云。然查，被告於96
    年6 月21日接受檢察官事務官訊問時供稱是伊的工人「阿偉
    」向伊說有一台挖土機要賣，要伊幫忙介紹云云，然又改稱
    不知道「阿偉」的年籍資料，是朋友臨時介紹的云云，「阿
    偉」在約定交車前一週即已不見了云云，再改稱告訴人最後
    一筆錢交給伊（按即95年12月7 日），伊就交給「阿偉」，
    之後一個禮拜，「阿偉」就不見了云云。是可見所謂之「阿
    偉」究為被告所雇之工人或僅為另一朋友臨時介紹之友人，
    被告於同一次接受訊問時，即已有上開不同之說詞；另本件
    約定交車之日期係告訴人交付被告最後一筆尾款日即95年12
    月7 日之次日即95年12月8 日，被告先稱在該交車日之前一
    週，「阿偉」即已不見人影，又於同一次接受訊問時改稱「
    阿偉」是95年12月7 日之後一週才不見縱影，此二種說法明
    顯相互矛盾，可見被告係因其先稱交車前一週「阿偉」即已
    不見人影，則依此，被告在「阿偉」已不見人影之後之95年
    12 月7日猶收受告訴人30萬元，且其稱該30萬元亦已交付「
    阿偉」，此已明顯構成詐欺之行為，乃趕快再改稱「阿偉」
    是95年12月7 日之後一週才不見縱影，以求逃避罪責，由此
    可見，被告所稱之「阿偉」無非係其脫罪之藉口，根本無「
    阿偉」之人存在。(四)、被告於96年7 月26日接受檢察事務官
    訊問時稱其所稱已逃到大陸去之「阿偉」之真名為吳添偉，
    身分證統一編號：Ｚ000000000號，其又於96年12月5 日接受
    檢察事務官訊問時稱吳添偉去大陸大約3 個月了，現在差不
    多要回來了，再於97年2 月18日接受檢察事務官訊問時稱吳
    添偉年約28歲，伊向告訴人收錢後，將錢交予吳添偉，都沒
    有向吳添偉要收據，因為伊很相信吳添偉云云。然經電腦查
    詢，全國並無身分證統一編號：Ｚ000000000號之人，而全國
    亦僅三位名為「吳添偉」之人，分別為73、78、81年次，有
    個人基本資料查詢結果3 紙附卷可稽，經檢察事務官命被告
    於97年4 月14日訊問時當面指認其中73年次之吳添偉，被告
    乃稱其所謂之前開「吳添偉」非該73年次之吳添偉。是可知
    ，被告所稱「阿偉」即「吳添偉」云云，亦屬虛構。非僅如
    此，被告前開既稱「阿偉」僅為另一朋友臨時介紹之友人，
    竟將本件達數十萬元之挖土機買賣價金交予「阿偉」後，全
    不思拿取任何憑證，反而侈稱此係因為其很相信「阿偉」，
    試問，豈有任何具備普通常識之人會「很相信」朋友臨時介
    紹認識之另一友人，而將數十萬元交予該另一友人，而不思
    拿取任何憑據？被告上開辯詞，無非係自欺欺人耳。再被告
    於96年12月5 日接受檢察事務官訊問時稱吳添偉去大陸大約
    3 個月了，現在差不多要回來，然被告於96年6 月21日接受
    檢察官事務官訊問時卻供稱「阿偉」在約定交車前一週即已
    不見了、告訴人最後一筆錢交給伊（按即95年12月7 日）之
    後一個禮拜「阿偉」就不見了云云，是其所稱「阿偉」至大
    陸躲避之時間點亦有重大不符。而被告於96年12月5 日所稱
    「阿偉」現在差不多要回來，卻至本院準備庭時仍稱「阿偉
    」在大陸未回來，被告甚至於本院審理庭訊問階段陳稱「阿
    偉」是黃建偉，是黃建偉說要賣挖土機，黃建偉的挖土機在
    要交給告訴人的前一天被人家偷了云云，足見所謂「阿偉」
    、「吳添偉」、「黃建偉」均係被告為卸責而虛構之人。(五)
    、綜上，被告收受告訴人62萬元後，卻以種種不存在之人物
    及理由加以推遲挖土機之交付，其與告訴人訂立本件買賣契
    約之際，即有詐欺意圖甚明，此外，復有同意書1 紙、本票
    2 紙附卷可憑，本件事證明確，被告犯行足堪認定。
二、核被告所為，係犯刑法第339 條第1 項之詐欺取財罪。被告
    有上開前科，其於94年間，因犯竊盜案件，經本院簡易庭於
    94 年5月27日判處有期徒刑5 月確定，甫於95年2 月21日易
    科罰金執行完畢，有台灣高等法院被告前案紀錄表1 份在卷
    可憑，其於受此有期徒刑5 月執行完畢5 年內再犯本件有期
    徒刑以上之罪，為累犯，應依刑法第47條第1 項之規定加重
    其刑。爰審酌被告之行為手段、詐得財物多寡、犯後態度不
    佳、其素行不良等一切情狀，量處如主文所示之刑。又中華
    民國96年罪犯減刑條例於96年7 月16日起施行，被告於96年
    4 月24日以前犯上開之罪，又非受逾有期徒刑1 年6 月刑之
    宣告，並無該條例不得減刑之情形，應依該條例第2 條第1
    項第3 款減其刑期2 分之1 ，並依中華民國96年罪犯減刑條
    例第9 條規定，就其減得之刑諭知易科罰金之折算標準。
據上論斷，應依刑事訴訟法第299 條第1 項前段，刑法第339 條
第1 項、第47條第1 項，刑法施行法第1 條之1 第1 項、第2項
前段，中華民國96年罪犯減刑條例第2 條第1 項第3 款、第7條
、第9 條，判決如主文。
本案經檢察官徐文豪到庭執行職務
中    華    民    國    97    年    12    月    31    日
                  刑事第三庭審判長法  官  謝順輝
                                  法  官  陳振嘉
                                  法  官  曾雨明
以上正本證明與原本無異。
如不服本判決應於收受判決後10日內向本院提出上訴書狀，並應
敘述具體理由。其未敘述上訴理由者，應於上訴期間屆滿後20日
內向本院補提理由書 (均須按他造當事人之人數附繕本)「 切勿
逕送上級法院」。
                                  書記官  施春祝
中    華    民    國    98    年    1     月    5     日
附錄法條：
刑法第339 條第1 項
中華民國刑法第339條第1項
（普通詐欺罪）
意圖為自己或第三人不法之所有，以詐術使人將本人或第三人之
物交付者，處5 年以下有期徒刑、拘役或科或併科1 千元以下罰
金。


司法院資訊處製作；財團法人民間司法改革基金會備份。
